# 关于经营租赁和融资租赁的划分问题？

提问人：caogaopan001 时间：2012-05-08 18:08:24
请教：B公司是集团公司A公司下属子公司，A公司是国有独资公司，B公司为上市公司。 2004 年A公司将自己的动力分厂账面净值4500 万元抵顶所欠B公司货款 4500 万元，同时签订每年签订租金为每年 750 万元的租赁合同租回，A公司以动力分厂给B公司供电和蒸汽的价款抵租赁费，B公司账上动力分厂每年折旧额为 400 万元，远低于租赁合同租金。截止 2011 年底动力分厂77%以上资产已经提足折旧， 2012 年仍然租赁，基本可预计未来年度也会继续租赁。请问各位老师，这个业务属于经营租赁还是融资租赁，如果属于融资租赁，该业务该如何进行处理？该业务中A公司给B公司的租金高于动力分厂公允租金（年折旧额的110%）部分可不可以算作A公司对B公司的投资？
该贴已经同步到 caogaopan001的微博

回答人：chenyiwei
该动力分厂是否专为B公司服务（或者其生产的绝大部分电力、蒸汽等均销售给B公司）？除了折旧以外的其他运营成本（如人工成本、燃煤成本等）由谁负担？租赁期限如何确定？ 从你说的情况看，这个交易的形式比较复杂，因为以资产抵债，所以动力分厂法律上的所有权归属于B，但A又将其租回，并向B支付租金；分厂向B提供动力的价款又要向B收取。所以可能需要在进一步了解的基础上着重分析该业务在复杂的法律形式背后的经济实质，才能考虑具体的会计处理方案。

回答人：chenyiwei
回复 caogaopan001 的帖子
要根据具体情况分析，尤其是因为涉及上市公司，所以要更加慎重。
仅就你所述情况而言，个人理解：由于租约系一年一签，因此较短的租赁期限不足以把租赁资产所有权上的主要风险和报酬均转移给A公司，因此构成经营租赁的可能性相对较大。对于你所述判断融资租赁的五条标准之一“租赁资产具有特殊性，如果不作重大改造，只有承租人才能使用”，应当与此处所讨论的问题无关。动力分厂所生产的电力和蒸汽主要供应给A，也不代表A可以享有和承担资产所有权上的剩余风险和报酬。 2 、由于构成融资租赁的可能性相对较小，因此A公司每年从中获得的净收益为租金减去动力分厂资产折旧费之后的差额（假设购买电、汽的交易是按公允价值进行的）。如果该租金显著高于租赁资产折旧且无合理理由的，则可能表明显失公允的这部分关联交易对价应作为资本公积处理。

提问人：caogaopan001 时间：2012-05-09 23:43:04
回复 chenyiwei 的帖子
陈版主，租金高于折旧有无合理理由是否可以这样理解：
B公司出租动力分厂的净收益X=三年收到的租金-三年折旧 B公司不出租动力分厂的净收益Y： 每年收入=（总电气量-B公司耗用的电气量)*电气的公允单价（对外部单位的销售单价可以作为公允单价）得到动力分厂的总收入， 每年成本=折旧+（A公司账上动力分厂的总成本-应付给B公司的租赁费） 每年收益=每年收入-每年成本 三年净收益收益=2009年收益+2010年收益+2011年收益 如果三年净收益Y大于X，说明A公司付B公司租赁费偏低，如果差额较大有上市公司向控股公东输送利益的可能。 如果三年净收益Y小于X，说明A公司给B公司租赁费偏高，如果差额较大有控股股东向上市公司输送利益的可能。 是否可以这样理解？ 还有一种理解是：由于B公司将其顶账获得的动力分厂以租赁形式租给母公司经营（可以判断是：形式上是租赁实质委托经营）。按照财会字【 2001 】 64 号文件规定（文件已经作废，是否可以按照相关比例参考财会函[2008]60号）这样做：如果受托经营的是一项单一资产，则按照受托经营资产的账面价值及同期银行存款利率的110%作为计算受托经营该项资产收入上限，超过部分应计入“资本公积-关联交易差价”。
这两种理解哪一种更准确？请陈版主指点迷津。

回答人：chenyiwei
相对而言，前一种理解考虑较为全面。是更好的理解方式。